臺灣高等法院刑事裁定
110年度聲字第4334號
聲  請  人
即  被  告  周廷昱



選任辯護人  江皇樺律師（法扶律師）                  
上列聲請人即被告因違反毒品危害防制條例案件（本院110年度
上訴字第2344號），聲請具保停止羈押，本院裁定如下：
    主  文
聲請駁回。 
    理  由
一、聲請意旨略以：聲請人即被告周廷昱（下稱被告）罹患HIV
    需終身服藥、C型肝炎需連續投藥3個月，且持續追病情，然
    被告於民國110年4月14日驗出HIV陽性後，僅同年5月4日於
    門診抽血1次、同年6月28日以傳閱方式看驗血報告，迄同年
    10月5日始獲醫師看診，顯然看守所內無法提供被告所需治
    療，漠視被告生命權、醫療權甚鉅，倘能於入監前先獲得妥
    善治療，亦能確保未來入監執行期間病情獲得控制並能自理
    生活；且被告與證人沈偉翔間通訊軟體messenger訊息紀錄
    ，均經偵查、一審、二審階段所掌握，被告並無湮滅、偽造
    、變造本件證據或勾串證人之虞；又現今全球疫情嚴重，邊
    境管制嚴格，臺灣境內使用實聯制，幾乎寸步難行，而被告
    罹患HIV，需規律就醫、終身服藥，並有牙周病、肝指數過
    高等較急迫之疾，雖曾有未到庭紀錄，然經法警通知後，旋
    於110年4月1日主動到庭應訊，足見被告無逃亡之念；且被
    告所涉販賣第二級毒品罪雖為刑事訴訟法第101條第1項第3
    款之罪，依釋字第665號解釋，亦不得以重罪作為羈押原因
    ，縱認被告仍符羈押要件，亦得改以對被告侵害較小之具保
    、責付、限制住居等替代手段取代之。況依兩公約意旨，自
    由被剝奪之人，仍應受合於人道及尊重天賦人格尊嚴之處遇
    。本件確有聲請具保停止羈押不得駁回之情形，爰請求准予
    被告具保或限制住居停止羈押云云。
二、按被告經法官訊問後，認為犯罪嫌疑重大，所犯為死刑、無
    期徒刑或最輕本刑為5年以上有期徒刑之罪，有相當理由認
    為有逃亡、湮滅、偽造、變造證據或勾串共犯或證人之虞，
    非予羈押，顯難進行追訴、審判或執行者，得羈押之；再被
    告及得為其輔佐人之人或辯護人，得隨時具保，向被告聲請
    停止羈押，刑事訴訟法第101條第1項第3款、第110條第1項
    分別定有明文。復按法院對被告執行羈押之目的，在於確保
    刑事偵查、審判程序之完成及刑事執行之保全，或預防反覆
    實施特定犯罪，是羈押之被告除有刑事訴訟法第114條各款
    所列情形之一，經具保聲請停止羈押，不得駁回外，就其他
    犯罪經法院裁定羈押之被告，有無羈押繼續之必要、應否許
    可停止羈押，當由事實審法院以上述羈押之目的依職權為目
    的性之裁量（最高法院99年度台抗字第96號、第120號裁定
    意旨參照）。從而，審酌被告有無羈押之必要，除被告犯罪
    嫌疑已屬重大外，自當基於訴訟進行程度、犯罪性質、犯罪
    實際情狀及其他一切情事，審慎斟酌有無上開保全或預防目
    的，依職權妥適裁量，俾能兼顧國家刑事追訴、刑罰權之順
    暢執行及人權保障。　　
三、查被告因違反毒品危害防制條例案件，前經本院訊問後，認
    被告涉犯修正前毒品危害防制條例第4條第2項、第6項販賣
    第二級毒品罪及販賣第二級毒品未遂罪，犯罪嫌疑重大，且
    所犯為最輕本刑7年以上有期徒刑之罪，而重罪常伴有逃亡
    之高度可能性，係趨吉避凶，脫免刑責，不甘受罰之基本人
    性，而有相當理由認為有逃亡之虞，有刑事訴訟法第101條
    第1項第3款之羈押原因，非予羈押，顯難進行審判，而有羈
    押之必要，乃於110年7月15日裁定羈押，本院嗣以被告羈押
    原因仍存，且有相當理由可認有逃亡之虞，仍有羈押必要，
    而裁定自110年10月15日起延長羈押2月。茲被告聲請具保停
    止羈押，然被告否認犯行，且其所涉犯行經原審法院判處有
    期徒刑3年10月、4年，應執行有期徒刑5年，本院於110年10
    月5日以110年度上訴字第2344號判決駁回上訴，是被告犯罪
    嫌疑仍屬重大，且本案尚未確定，衡諸常情，其面臨重典，
    實有畏刑逃亡之高度可能，符合刑事訴訟法第101條第1項第
    3款事由，如僅命具保、責付或限制住居等侵害較小之手段
    ，尚不足以確保將來審判或執行程序之順利進行，經權衡國
    家刑事司法權之有效行使、社會秩序及公共利益、被告人身
    自由之私益及防禦權受限制之程度，認對被告為羈押處分尚
    屬適當、必要，合乎比例原則，是被告於現階段訴訟程序中
    ，仍有上述羈押原因及必要性，被告以其身體狀況並無逃亡
    之動機或可能云云，認難認有據。被告固主張相關證據已調
    查完畢，並無湮滅、偽造、變造證據或勾串證人之虞云云，
    然本院並未以此為由認定被告有羈押之事由及原因，附此敘
    明。至被告所稱因罹患HIV、肝指數過高、牙周病等病症需
    要持續服藥、就醫治療，然被告所罹患C型肝炎，原排定於
    明年初開始進行療程，並非於看守所內無法治療，倘被告欲
    提前治療，亦可轉掛腸胃內科評估是否適宜先行投藥進行C
    肝療程，而看守所亦已安排被告於所內門診進行評估等情，
    有法務部○○○○○○○○收容人戒送外醫診療紀錄簿在卷可稽，是
    徵被告已獲得適當醫療照護，難認有非保外就醫治療顯難痊
    癒之情形；另被告所罹患「齒髓炎、後天免疫缺乏症候群（
    HIV）」等病症，於看守所內皆有持續就醫及治療，並依醫
    囑給予必要照護，有法務部○○○○○○○○110年8月24日北所衛字
    第11000238280號函檢附被告就醫紀錄、門診紀錄及慢性病
    連續處方箋影本各1份附卷可稽，則被告既領有治療HIV之慢
    性連續處方箋，可見醫師認其病情可透過藥物控制，而被告
    所罹患之牙周病，亦可於所內獲得治療，堪認被告現所罹患
    之疾病，顯未達影響其身體健康狀況甚鉅之程度，自均與刑
    事訴訟法第114條第3款所指情形有別。況現今臺灣境內疫情
    緩解，醫護難尋之情況亦可緩和，執行羈押之處所均配有醫
    師等專業人員或延聘專業特約醫師，足供受拘禁之人於羈押
    期間接受相當程度的醫療追蹤，並可獲得適當治療，倘其所
    罹疾病確有外醫需求，看守所猶能以戒護就醫之方式處理，
    則被告所罹上揭病症，均可循看守所內部制度安排必要之醫
    療措施，難認被告現所罹患疾病，符合非保外就醫顯難痊癒
    之法定停止羈押事由，亦不足作為認定被告無逃亡可能性之
    佐證，從而，聲請意旨執此理由，難認可採。從而，本院審
    酌全案及相關事證暨訴訟進行程度及其他一切情事，認原羈
    押之原因及必要性依然存在，復查無刑事訴訟法第114條各
    款所定不得駁回具保停止羈押聲請之情事，被告之聲請，自
    難准許，應予駁回。
四、據上論斷，依刑事訴訟法第220條，裁定如主文。　　
中　　華　　民　　國　　110 　年　　11　　月　　26　　日
              　　刑事第十八庭  審判長法　官  何俏美
                                      法　官  黃紹紘
                                      法　官  陳海寧
以上正本證明與原本無異。      
如不服本裁定，應於收受送達後5日內向本院提出抗告狀。
                                      書記官  謝文傑
中　　華　　民　　國　　110 　年　　11　　月　　26　　日